最高法院刑事判決　　　　　　　　　　　　　　　八十七年度台上字第二四九九號
　　上　訴　人　甲○○
右上訴人因違反毒品危害防制條例案件，不服台灣高等法院高雄分院中華民國八十七
年五月二十日第二審更審判決（八十六年度上重更(一)字第二十七號，起訴案號：台灣
高雄地方法院檢察署八十五年度偵字第二六七六號），提起上訴，本院判決如左：
    主  文
原判決撤銷，發回台灣高等法院高雄分院。
    理  由
本件原判決認定上訴人甲○○於民國八十二年間，因違反麻醉藥品管理條例案件，經
臺灣台北地方法院判處有期徒刑三月確定，於八十二年十月二十八日執行完畢，仍不
知悔改，基於販售海洛因營利之犯意，透過綽號「江仔」友人之介紹，與綽號「香港
仔」之不詳姓名男子取得聯繫，雙方約定交易時間地點及價格後，上訴人認一人攜帶
現款隻身交易毒品，恐生變數，即邀同知情之友人鄭振昌（幫助販賣毒品罪已判刑確
定），陪同前往交易，並在旁助勢，且允諾事成後，無償提供海洛因供其施用，鄭振
昌明知上訴人此行係購買毒品供販賣之用，仍基於幫助販賣之犯意，陪同前往，以壯
上訴人聲勢。二人隨即於八十五年一月二十三日下午五時三十分許，由上訴人駕駛車
號ＶＵ－八五五六號自用小客車，搭載鄭振昌，前往約定交易地點高雄市新興區○○
○路三十五號八樓，由上訴人以現金新台幣（下同）四百二十五萬元價格，向「香港
仔」購買毒品海洛因十八包，交易完成後，二人下樓，至該處一樓往地下室停車場之
樓梯間處，欲駕車離去時，為廖惟德（經通緝，現在第一審法院審理中）得知，夥同
另一不詳姓名男子，共同持類似手槍之重物，重擊二人頭部，並銬上手銬，裝入上開
自小客車後行李箱內，載往高雄市○○區○○路十一號溫哥華汽車旅館二二○室內拘
禁，並以裝有不明藥劑之針筒施打於二人手臂、腳背處，陷入昏迷，而劫取其中七包
海洛因離去。嗣於當日下午八時五十分許，警方據報，循線在上開旅館二二○室內查
獲二人，並扣得上訴人購入未被劫走之海洛因十一大包，經秤重後分裝為二大包海洛
因（驗前毛重六八六公克）及十一包海洛因粉末（驗前毛重八一三四公克），另自上
訴人前開住處扣獲二小包海洛因（毛重一點五公克）（前開秤重後分裝之二大包及自
上訴人住處扣獲之二小包共淨重六八一點八六公克，包裝重六點三七公克，純度為百
分之八十四點八七，純質淨重五七八點六九公克，另前開秤重分裝後之十一包海洛因
粉末，淨重八○五五點二七公克，包裝重一一四點一八公克，純度為百分之二點二六
，純質淨重一八二點○五公克），並扣獲廖惟德施打後遺留該汽車旅館內之注射針筒
二支及上訴人所有之呼叫器三只等情。因而撤銷第一審關於上訴人販賣毒品罪刑，改
判仍論處上訴人販賣毒品，累犯罪刑，固非無見。
惟查：(一)依刑事訴訟法第一百五十六條第二項規定，被告雖經自白，仍應調查其他必
要之證據，以察其是否與事實相符。立法目的乃欲以補強證據擔保自白之真實性；亦
即以補強證據之存在，藉之限制自白在證據上之價值。而所謂補強證據，則指除該自
白本身外，其他足資以證明自白之犯罪事實確有相當程度真實性之證據而言。雖其所
補強者，非以事實之全部為必要，但亦須因補強證據與自白之相互利用，而足使犯罪
事實獲得確信者，始足當之。卷查上訴人固曾於警局訊問時自白上開犯罪事實，惟同
時與上訴人在上開高雄市新興區○○○路三十五號地下室停車場被人突襲之鄭振昌則
始終否認有與上訴人一起去購買毒品海洛因，及置於高雄市○○區○○路十一號溫哥
華汽車旅館二二○室內之扣案毒品海洛因為上訴人所有等情事，且廖惟德亦否認有在
上開地點突襲上訴人、鄭振昌，及劫取上訴人所有毒品海洛因七包之事實（見原審八
十六年度上重更(一)字第二十七號卷第五十九至六十一頁）。乃原判決僅憑上訴人在警
局中之自白，遽認上訴人搭載鄭振昌，前往約定交易地點高雄市新興區○○○路三十
五號八樓，由上訴人以現金四百二十五萬元價格，向「香港仔」購買毒品海洛因十八
包……，為廖惟德得知，夥同另一不詳姓名男子，……而劫取其中七包海洛因離去云
云，難謂適法。(二)證據之證明力如何，雖屬於事實審法院自由判斷職權，而其所為判
斷，仍應受經驗法則與論理法則之支配。稽之卷內資料，證人即溫哥華汽車旅館櫃
服務員許繼雄證稱：「八十五年一月二十三日下午六時四十五分許，有ＶＵ－八五五
六號自用小客車進入休息，當時只看到司機一人，我依手續開二二○室，於十九時許
司機步行進出多次，並向我自稱他是調查局人員，最後一次出去時交代二二○室人員
禁止他們（指上訴人及鄭振昌）外出，之後即未見該男人再回來」「警方查獲二人時
他們均躺在床上睡覺，經警察叫醒後發現其中一人頭部受傷且在枕頭上發現很多血跡
，同時二人亦呈昏睡狀態，警員見有人受傷，立即叫救護車護送醫院救治」（見高雄
市政府警察局左營分局刑字第一一一○號卷第十四頁背面），「我進去時只有注意到
被告二人（上訴人及鄭振昌）眼睛被綁著，枕頭上還有一些血，好像叫不醒」（見八
十五年度重訴字第二十一號卷(一)第一○八頁）、證人即承辦警員王清益證述：「我們
是經線上警網通報說溫哥華汽車旅館有販毒案子，……又返回該旅館二二○室，看到
上訴人及鄭振昌躺在床上，有一大手提袋擺在旁邊，但叫不醒他們二人，打開手提袋
內就有十一包海洛因」「當時他們二人被手銬銬在一起」（見八十五年度重訴字第二
十一號卷(一)第六十六頁正背面）。足見上訴人係被人突襲後，遭挾持拘禁在溫哥華汽
車旅館，然後經人報警查獲溫哥華旅館二二○室有上訴人、鄭振昌及手提袋內之毒品
海洛因，無訛。苟該扣案之毒品海洛因是上訴人所有，何以該挾持上訴人之人，要將
上訴人注射不明藥劑，使其昏迷，並將毒品海洛因提至旅館，放在與上訴人同一房間
，再由人報警查獲﹖如此大費周章，似與常情有悖。參之證人謝明諺、葛健富、李英
俊、王志賢分別證稱：「廖惟德有說拿槍打他（上訴人），押他去賓館，廖惟德有說
藥不是他放的，是他朋友施打的」「廖惟德向上訴人道歉」「有聽到廖惟德向上訴人
道歉，且有說出庭時要替上訴人澄清，開完庭後看見上訴人對廖惟德大小聲」「有看
到廖惟德向上訴人道歉，上訴人有兇廖惟德」等語（見原審八十六年度上重更(一)字第
二十七號卷(二)第一一三至第一一七頁）。是上訴人辯謂伊係被人栽贓陷害，似非全無
審酌之餘地。究竟實情如何﹖原審未細心剖析，遽認該扣案之毒品海洛因係上訴人所
有，自有調查未盡及理由不備之違法。上訴意旨指摘原判決不當，非無理由，應認原
判決仍有發回更審之原因。上訴人行為後，肅清煙毒條例業經修正為毒品危害防制條
例，法律已有變更，案經發回，應注意比較適用之。
據上論結，應依刑事訴訟法第三百九十七條、第四百零一條，判決如主文。
中      華      民      國    八十七    年      七      月    二十三    日
                              最高法院刑事第五庭
                                  審判長法官  陳  錫  奎
                                        法官  王  德  雲
                                        法官  洪  清  江
                                        法官  吳  昆  仁
                                        法官  李  伯  道
      右正本證明與原本無異
                                              書  記  官
中      華      民      國    八十七    年      七      月    二十九    日
